【裁判字號】    92,訴,269
【裁判日期】    921229
【裁判案由】    侵權行為損害賠償
【裁判全文】
臺灣花蓮地方法院民事判決  九十二年訴字第二六九號
    原      告  華南產物保險股份有限公司
    法定代理人  丁○○
    訴訟代理人  丙○○
                            送.
    被      告  甲○○
右當事人間請求侵權行為損害賠償事件，本院判決如左：
    主      文
被告應給付原告新台幣柒拾萬元，及自民國九十二年八月二十三日起至清償日止，按
年息百分之五計算之利息。
訴訟費用由被告負擔。
    事實及理由
一、原告主張：被告於民國九十一年三月二十二日駕駛車號ＧＬ─二六八九號自小貨
    車，行經台九線北向三一七公里加三百公尺北上車道時，因酒醉駕車未及注意車
    前狀況撞及訴外人陳甘妹駕駛原告承保強制汽車責任保險之車號ＨＧＵ─六五九
    號重型機車，並導致陳甘妹不治死亡。陳甘妹死亡後，原告依強制汽車責任保險
    法規定賠付其繼承人新台幣（下同）一百四十萬元，並依上開法條第三十四條規
    定向國泰世紀產物保險股份有限公司攤回七十萬元。被告為酒後駕車，原告依強
    制汽車責任保險法第二十七條第一款規定於給付金額範圍內，向被告求償。又該
    法第二十七條所定之加害人並不限於原保險人所承保之所有、使用及管理汽車之
    人，於多車事故中，若他車亦屬肇事汽車，該駕駛人亦屬該法所稱之加害人，被
    告確為該條文所稱之加害人無誤。並聲明：被告應給付原告柒拾萬元，及自支付
    命令送達翌日即九十二年八月二十三日起至清償日止，按年息百分之五計算之利
    息。
二、被告對於如下三所載之事實均不爭執，惟以：(一)強制汽車責任保險乃責任險之性
    質，強制汽車責任保險法第二十七條所稱之「被保險汽車」即加害人所駕之車輛
    ，而該條所稱「保險人」即加害車輛之保險人，原告承保陳甘妹所駕之機車，被
    告依法並無賠付義務，原告依強制汽車責任保險法第二十七條對被告無請求權。
    (二)被告業於事發後與被害人家屬達成和解，且被告於本案中屬加害人，並非強制
    汽車責任保險法第三十一條所稱之「加害人以外之第三人」，原告亦不能主張保
    險代位求償之規定向被告請求等語資為抗辯。並聲明：原告之訴駁回，如受不利
    判決願供擔保請准宣告免為假執行。
三、兩造不爭執之事實：
  (一)被告於九十一年三月二十二日下午三時三十分許駕駛自用小貨車行經台九線三一
    七公里三百公尺北上車道，與陳甘妹騎乘機車發生交通事故，被告為酒後駕車，
    導致陳甘妹死亡。
  (二)原告已經給付被害人家屬強制汽車責任險理賠金一百四十萬元。
四、得心證之理由：本件兩造所爭執之處，應在於原告依強制汽車責任保險法第二十
    七條第一款規定向被告求償，是否有理？按被保險汽車發生汽車交通事故，加害
    人有下列情事之一者，保險人仍應依本法規定給付保險金，但得在給付金額範圍
    內，向加害人求償：一酒醉而駕車者，強制汽車責任保險法第二十七條第一款定
    有明文。本件原告主張被告酒後駕車不慎與其承保之機車（駕駛人陳甘妹）發生
    車禍事故，致陳甘妹死亡，原告已理賠陳甘妹之繼承人強制汽車責任保險金一百
    四十萬元之事實，業據提出道路交通事故證明書、相驗屍體證明書、電匯付款明
    細各一份為證，並為被告所不爭，是上開事實應堪信為真實。而被告於事故後經
    警測試其吐氣所含酒精濃度達每公升零點六三毫克之事實，亦有本院依職權調得
    之花蓮縣警察局玉里分局交通事故處理卷及卷內所附酒精濃度測試值表一份足憑
    ，可見被告確屬酒醉駕車無疑。則依強制汽車責任保險法第二十七條第一款規定
    ，被告即屬該條所定「酒醉而駕車之加害人」，原告於給付強制汽車責任保險理
    賠金後，自得依該條款之規定向被告求償。
五、從而，原告依強制汽車責任保險法第二十七條第一款之規定請求被告給付七十萬
    元，及自支付命令送達翌日即九十二年八月二十三日起至清償日止，按年息百分
    之五計算之利息，為有理由，應予准許。
六、本件事證已臻明確，兩造其餘攻擊防禦方法與舉證，均無礙勝負判斷，爰不一一
    論列，附此敘明。
七、訴訟費用負擔之依據：民事訴訟法第七十八條。
中      華      民      國    九十二    年     十二     月    二十九    日
                        臺灣花蓮地方法院民事庭
~B法      官  楊碧惠
右為正本係照原本作成
如對本判決不服，應於送達後二十日內，向本院提出上訴狀。（應抄附繕本）
~B法院書記官  黃智美
中      華      民      國    九十二    年     十二     月    二十九    日


司法院資訊處製作；財團法人民間司法改革基金會備份。
